臺灣新北地方法院刑事判決
111年度審金訴字第22號
公  訴  人  臺灣新北地方檢察署檢察官
被      告  廖偉翔


上列被告因違反洗錢防制法等案件，經檢察官提起公訴（111年
度偵字第27713號），因被告於本院準備程序中為有罪之陳述，
本院告知被告簡式審判程序之旨，並聽取當事人之意見後，經合
議庭裁定由受命法官獨任以簡式審判程序審理，判決如下：
    主  文
廖偉翔共同犯洗錢防制法第十四條第一項之洗錢罪，處有期徒刑
肆月，併科罰金新臺幣貳萬元，罰金如易服勞役，以新臺幣壹仟
元折算壹日。
未扣案之犯罪所得新臺幣參仟元沒收，於全部或一部不能沒收或
不宜執行沒收時，追徵其價額。
    事實及理由
一、本件犯罪事實及證據，除犯罪事實欄一第8行「分別」2字刪
    除、第9行「以網路銀行轉帳」更正為「在彰化縣彰化市中
    山路二段元大商業銀行彰化分行，臨櫃匯款」；證據部分，
    被告廖偉翔之警詢供述部分應予刪除，並補充「被告廖偉翔
    於本院準備程序及審理時之自白」、「告訴人蔡易頷提出元
    大銀行國內匯款申請書、元大銀行存款存摺影本及元大商業
    銀行網頁資料列印本」外，均引用如附件檢察官起訴書之記
    載。
二、論罪科刑：
  ㈠核被告所為，係犯刑法第339條第1項之詐欺取財罪及洗錢防
    制法第14條第1項之洗錢罪。其與「QQ」間，就上開犯行有
    犯意聯絡及行為分擔，應論以共同正犯。被告係以一行為同
    時觸犯上開2罪名，為想像競合犯，應依刑法第55條規定，
    從一重之洗錢罪處斷。
　㈡按犯洗錢防制法第14條、第15條之罪，在偵查或審判中自白
    者，減輕其刑，同法第16條第2 項定有明文。被告於偵查及
    本院審理中均自白上開洗錢犯行，爰依洗錢防制法第16條第
    2項規定減輕其刑。
  ㈢至被告是否該當累犯一事，因公訴意旨就此未為主張或具體
    指出證明方法，參照最高法院110年度台上大字第5660號裁
    定意旨，本院自毋庸依職權調查並為相關之認定，爰僅將被
    告之前科紀錄列入刑法第57條第5款「犯罪行為人之品行」
    之量刑審酌事由，附此敘明。
三、爰審酌現今社會詐欺犯罪層出不窮，手法日益翻新，政府機
    關為追查、防堵，耗費資源甚多，民眾遭詐騙，畢生積蓄化
    為烏有之事件亦屢見不鮮，被告不思循合法管道賺取所需，
    竟為圖小利，輕率提供帳戶予詐欺集團使用，復參與提領詐
    欺款項，不僅增加檢警查緝難度，更使被害人追償困難，助
    長詐欺犯罪盛行、危害財產交易安全、敗壞社會經濟秩序，
    兼衡其始終坦承犯行、迄未與被害人達成和解或賠償損失、
    犯罪之手段、所得、角色與分工尚非主導或核心地位、依其
    個人戶籍資料所示高職畢業之智識程度、於審理中自陳目前
    在工地工作、妻子待產，賴其扶養照顧之家庭狀況等一切情
    狀，量處如主文所示之刑，並就併科罰金部分諭知易服勞役
    之折算標準，以資懲儆。
四、沒收部分：
  ㈠查被告因本件犯行所獲報酬新臺幣（下同）3,000元，此據被
    告於本院審理中供明在卷（見本院111年10月17日審判筆錄
    第4頁），為被告本件未扣案之犯罪所得，應依刑法第38條
    之1第1項、第3項規定予以沒收，於全部或一部不能沒收或
    不宜執行沒收時，追徵其價額。
　㈡另按犯洗錢防制法第14條之罪，其所移轉、變更、掩飾、隱
    匿、收受、取得、持有、使用之財物或財產上利益，沒收之
    ，同法第18條第1項前段固定有明文，而其立法理由係為沒
    收洗錢行為標的之財物或財產上利益，惟該條文並未規定「
    不論屬於犯罪行為人與否」均沒收之，自仍以屬於被告所得
    管領、處分者為限，始應予以沒收。查被告就告訴人匯入之
    款項，係依「QQ」之指示提款後，除上述3,000元報酬外，
    已全數轉交他人，卷內復查無其他積極事證足證其對於本件
    詐得款項有何事實上之管領或處分權限，故無庸依洗錢防制
    法第18條第1項前段宣告沒收，併此指明。　　
據上論斷，應依刑事訴訟法第273條之1第1項、第299條第1項前
段、第310條之2、第454條第2項，洗錢防制法第2條第2款、第14
條第1項、第16條第2項，刑法第11條、第28條、第339條第1項、
第55條、第42條第3項前段、第38條之1第1項前段、第3項，刑法
施行法第1條之1第1項，判決如主文。
本案經檢察官阮卓群提起公訴，檢察官江佩蓉到庭執行職務。
中　　華　　民　　國　　111 　年　　10　　月　　28　　日
                  刑事第二十三庭  法  官  劉安榕
上正本證明與原本無異。
如不服本判決應於收受送達後20日內向本院提出上訴書狀，並應
敘述具體理由；其未敘述上訴理由者，應於上訴期間屆滿後20日
內向本院補提理由書（均須按他造當事人之人數附繕本）「切勿
逕送上級法院」。
                                書記官 陳宥伶
中　　華　　民　　國　　111 　年　　10　　月　　28　　日
附錄本案所犯法條全文：　　
中華民國刑法第339條
意圖為自己或第三人不法之所有，以詐術使人將本人或第三人之
物交付者，處5年以下有期徒刑、拘役或科或併科50萬元以下罰
金。
以前項方法得財產上不法之利益或使第三人得之者，亦同。
前二項之未遂犯罰之。

洗錢防制法第2條
本法所稱洗錢，指下列行為：
一、意圖掩飾或隱匿特定犯罪所得來源，或使他人逃避刑事追訴
    ，而移轉或變更特定犯罪所得。
二、掩飾或隱匿特定犯罪所得之本質、來源、去向、所在、所有
    權、處分權或其他權益者。
三、收受、持有或使用他人之特定犯罪所得。

洗錢防制法第14條
有第二條各款所列洗錢行為者，處7年以下有期徒刑，併科新臺
幣5百萬元以下罰金。
前項之未遂犯罰之。
前二項情形，不得科以超過其特定犯罪所定最重本刑之刑。
附件：
臺灣新北地方檢察署檢察官起訴書
                                    111年度偵字第27713號
　　被　　　告　廖偉翔　男　29歲（民國00年0月0日生）
　　　　　　　　　　　　住○○市○○區○○路00巷00號2樓
　　　　　　　　　　　　國民身分證統一編號：Z000000000號
上列被告因詐欺等案件，業經偵查終結，認應提起公訴，茲將犯
罪事實及證據並所犯法條分敘如下：
        犯罪事實
一、廖偉翔與真實姓名、年籍均不詳，綽號為「QQ」之成年男子
    ，共同意圖為自己或他人不法之所有，基於詐欺取財、掩飾
    及隱匿特定犯罪所得之來源及去向之洗錢犯意聯絡，先由廖
    偉翔於民國109年2月間某日，將其所申設之台新國際商業銀
    行帳號00000000000000號帳戶（下稱台新銀行帳戶）資料以
    網際網路傳送予「QQ」。嗣真實姓名、年籍均不詳之詐欺集
    團成員於109年6月間，以通訊軟體LINE暱稱「李雅薇」聯絡
    蔡易頷，佯稱可投資獲利云云，致蔡易頷陷於錯誤，分別於
    109年6月24日11時16分許，以網路銀行轉帳新臺幣（下同）
    12萬元至上開帳戶，再由廖偉翔在上開詐欺款項匯入後，依
    「QQ」之指示，分別於附表所示之時間轉入指定之金融帳戶
    或提領現金後至臺北車站交與真實姓名不詳自稱「詹姆士」
    之人，以此方式將犯罪所得以現金型態轉移，藉此製造金流
    之斷點，使偵查機關難以追查勾稽帳戶金流及贓款來源、去
    向，並因此獲得3000元之報酬。嗣蔡易頷察覺受騙而報警處
    理，始循線查悉上情。
二、案經蔡易頷訴請新北市政府警察局板橋分局報告偵辦。
　　　　證據並所犯法條
一、證據清單及待證事實：
編號 證據名稱 待證事實 ㈠ 被告廖偉翔於警詢及另案偵查中之供述　 全部犯罪事實。 ㈡ 告訴人蔡易頷於警詢中之指訴 遭詐騙經過之事實。 ㈢ 被告台新銀行帳戶歷史交易明細表、告訴人提出之對話紀錄等資料 佐證全部犯罪事實。  
二、核被告所為，係犯刑法第339條第1項詐欺取財及洗錢防制法
    第2條第1款、第14條第1項洗錢罪嫌。其與「QQ」之詐欺集
    團成員間，有犯意聯絡及行為分擔，請論以共同正犯。又被
    告對於同一告訴人各次詐欺之數行為，均係於密切接近之時地
    實施，侵害同一之法益，各行為之獨立性極為薄弱，依一般社
    會健全觀念，在時間差距上，難以強行分開，在刑法評價上，
    以視為數個舉動之接續施行，合為包括之一行為予以評價，較
    為合理，屬接續犯。再被告以一行為觸犯詐欺罪及洗錢罪，
    為想像競合犯，請從一重之洗錢罪論處。
三、依刑事訴訟法第251條第1項提起公訴。
　　此　致
臺灣新北地方法院
中　　華　　民　　國　 111　　年　　7 　　月　　26　　日
　　　　　　　　　　　　　檢　察　官　阮卓群
附表
編號 提款或轉匯時間 金額 1 109年6月24日14時30分提領 2,060,000元 2 109年6月24日20時44分轉帳 13,392元 3 109年6月24日20時45分轉帳 37,638元 4 109年6月24日23時36分提領 120,000元